【裁判字號】    90,上易,2475
【裁判日期】    900828
【裁判案由】    妨害自由等
【裁判全文】
臺灣高等法院刑事判決                            九十年度上易字第二四七五號
    上  訴  人  臺灣台北地方法院檢察署檢察官
    上  訴  人  甲○○
    即  被  告
    選任辯護人  汪倩英
                朱正剛律師
右上訴人因被告妨害自由等案件，不服臺灣台北地方法院八十九年度易字第二七七七
號，中華民國九十年五月十日第一審判決（起訴案號：臺灣台北地方法院檢察署八十
九年度偵字第一九四五七號）提起上訴，本院判決如左：
    主  文
原判決關於甲○○公然侮辱部分撤銷。
甲○○公然侮辱人，處拘役拾日，如易科罰金，以參佰元折算壹日。
其餘上訴駁回。
    事  實
一、乙○○與陳長春係夫妻關係，因乙○○委託任職代書之甲○○出售其所有坐落台
    北市○○○路○段二五三號十一樓之「愛佳賓館」房地，其間甲○○找到買主劉
    興鈞後，乙○○遲不履約，兩人多次協商未果，嗣於民國八十九年八月十一日下
    午五時許，甲○○陪同劉興鈞前往「愛佳賓館」拍照存證，詎料雙方一言不合，
    在前揭賓館門外電梯前發生口角爭執，乙○○公然辱罵甲○○：「爛女人，男人
    一個睡過一個」等語；陳長春另以「幹你娘」之穢語接續數次公然辱罵甲○○（
    乙○○、陳長春部分已判刑確定）；甲○○則以「不要臉，外面負債一堆，害家
    人吃毒藥」等語公然辱罵乙○○。
二、案經乙○○訴由臺北市政府警察局大安分局報請臺灣臺北地方法院檢察署檢察官
    偵查起訴。
    理  由
壹、有罪部分：
一、訊據被告甲○○矢口否認右揭犯行。辯稱：當天是因乙○○罵伊，才很激動，伊
    沒有罵人，沒有說什麼等語。惟查：
（一）被告甲○○確曾以右揭言語辱罵告訴人乙○○之事實，業據告訴人乙○○於警
      訊時指訴歷歷（見偵卷第七頁背面及第九頁背面），核與證人鄭梅於原審審理
      （見原審九十年三月十三日筆錄第三頁）及證人陳伽瑜於檢察官偵查及原審審
      理時（見偵卷第二十四頁背面及原審九十年三月十三日筆錄第六頁）證述情節
      大致相符，而證人鄭梅及陳伽瑜當時雖站立於該賓館櫃台附近，但該櫃台與被
      告三人發生口角之電梯口距離未超過十米，業據證人劉興鈞到庭結證無訛（見
      原審九十年二月十九日筆錄第五頁），並有被告乙○○、陳長春提出之照片五
      幀在卷可稽（外放），參以被告甲○○當日為陪同劉興鈞拍照而前往「愛佳賓
      館」，被告乙○○、陳長春既為阻止劉興鈞拍照，而與被告甲○○發生口角爭
      執，理應站立在靠近該賓館門口之側，及證人林淑娟、劉興鈞於原審所繪現場
      圖，顯示被告乙○○、陳長春所站立位置均在同側而與被告甲○○等人相對峙
      ，是被告乙○○、陳長春指稱：當時大門係呈開啟狀態，證人鄭梅及陳伽瑜可
      聽見被告甲○○辱罵之言語等情，堪以採信，是證人鄭梅及陳伽瑜前開證述情
      節，應非虛妄。參酌被告甲○○前曾在電話中（非公開場合）對被告乙○○言
      及：「人家給妳臉，妳還不要臉」等語（見渠二人不爭執之錄音帶譯本第七頁
      ，下詳），是堪信被告甲○○曾以右揭言語辱罵告訴人乙○○等情為真正。
（二）而被告前揭辱罵之言語，足以貶損乙○○之名譽或人格，自有侮辱對方之犯意
      。又被告三人發生口角爭執之處所，係在台北市○○○路○段二五三號十一樓
      之「愛佳賓館」門外電梯前，為被告坦承不諱，並有被告於原審所繪製之現場
      圖在卷可稽，堪認被告係在公眾得出入場所辱罵他人，該當於「公然」之要件
      。
（三）綜前所述，本件事證明確，被告公然侮辱乙○○之犯行堪以認定。被告空言否
      認此部份犯罪，核不足採。
二、核被告甲○○所為，係犯刑法第三百零九條第一項之公然侮辱罪。又被告行為後
    ，刑法第四十一條之規定，業經於九十年一月四日修正，並經總統於九十年一月
    十日公布，依法於九十年一月十二日生效，而修正後之刑法第四十一條第一項之
    規定「犯最重本刑為五年以下有期徒刑以下之刑之罪，而受六個月以下有期徒刑
    之宣告，因身體、教育、職業、家庭之關係或其他正當事由，執行顯有困難者，
    得以一元以上三元（業據罰金罰鍰提高標準條例第二條前段規定，就其原定數額
    提高為一百倍折算一日）以下折算一日，易科罰金，但確因不執行所宣告之刑，
    難收矯正之效，或難以維持法秩序者，不在此限」，比較新舊法，新法對於被告
    有利，依刑法第二條第一項前段之規定，適用裁判時之新法。原審就此部分據以
    論科本非無見，但漏未為上開新舊法比較適用，尚嫌未洽，被告上訴否認此部份
    犯罪雖無理由，但原判決此部分既有可議，應予撤銷改判。爰審酌被告因仲介買
    賣而起糾紛，不思循法律途徑謀求解決之道，卻以漫罵相向解決爭端之犯罪動機
    、目的、手段、犯罪後態度等一切情狀，量處如主文第二項所示之刑，並諭知易
    科罰金之折算標準。
貳、無罪部分：
一、被告甲○○被訴恐嚇危害安全部分經本院審理結果，認第一審判決對被告為無罪
    之諭知，核無不當，應予維持，並引用第一審判決書記載之證據及理由。
二、檢察官依告訴人請求上訴，對原審判決此部份證據取捨之合法職權行使，徒憑己
    意指摘其不當，其上訴為無理由，應予駁回。
據上論斷，應依刑事訴訟法第三百六十九條第一項前段、第三百六十四條、第二百九
十九條第一項前段、第三百七十三條、第三百六十八條，刑法第二條第一項前段、第
三百零九條第一項、第四十一條第一項前段，罰金罰鍰提高標準條例第一條前段、第
二條，判決如主文。
本案經檢察官蔡薰慧到庭執行職務。
中    華    民    國     九十     年      八        月       二十八     日
                          臺灣高等法院刑事第八庭
                              審判長法  官  蔡  秀  雄
                                    法  官  楊  炳  禎
                                    法  官  沈  宜  生
右正本證明與原本無異。
不得上訴。
                                    書記官  詹  麗  珠
中    華    民    國     九十     年      八        月       三十       日
附錄：本判決論罪科刑法條全文
刑法第三百零九條第一項
  公然侮辱人者，處拘役或三百元以下罰金。


司法院資訊處製作；財團法人民間司法改革基金會備份。
